臺灣高等法院刑事判決　　　　　　　　 94年度上訴字第799號
上　訴　人
即　被　告　甲○○
選任辯護人　李金澤律師
上列上訴人因偽造有價證券案件，不服臺灣士林地方法院93年度
訴字第353號，中華民國93年12月14日第一審判決（起訴案號：
臺灣士林地方法院檢察署92年度偵字第10784號），提起上訴，
本院判決如下：
    主  文
原判決撤銷。
甲○○無罪。
    理  由
一、公訴意旨略以：甲○○與乙○○原係夫妻關係（於民國九十
    一年七月十五日離婚），因曾向第三人李文貴借款均未清償
    ，為提供李文貴借款憑據，竟意圖供行使之用，於九十年八
    月二十五日，在高雄市○○○路某處，簽寫新台幣（下同）
    一百六十萬元之本票，且未經乙○○之同意，在本票上偽造
    乙○○之簽名，偽造成為乙○○係共同發票人，發票日期為
    九十年八月二十五日，票面金額為一百六十萬元之本票，復
    於同年八月二十六日，持至臺北市○○區○○路與長安西路
    口交付給不知情李文貴而行使之，嗣經李文貴之配偶陳貴玉
    以存證信函通知乙○○處理上開本票事宜，並由李文貴持該
    本票向臺灣臺北地方法院聲請本票裁定，乙○○知悉後報警
    ，始查知上情。案經乙○○告訴及臺北市政府警察局中山分
    局報告偵辦，認被告甲○○係犯刑法第二百零一條第一項之
    偽造有價證券罪嫌。
二、按犯罪事實應依證據認定之，無證據不得認定其犯罪事實；
    又不能證明被告犯罪者，應諭知無罪之判決，刑事訴訟法第
    154條第2項、第301條第1項分別定有明文。再按，刑事訴訟
    法上所謂認定犯罪事實之證據，係指足以認定被告確有犯罪
    行為之積極證據而言，如未能發現相當證據或證據不足以證
    明，自不能以推測或擬制之方法，以為裁判基礎。而刑事訴
    訟上證明之資料，無論其為直接或間接證據，均須達到通常
    一般之人均不致有所懷疑，而得確信其為真實之程度，始得
    據為有罪之認定，若關於被告是否犯罪之證明未能達此程度
    ，而有合理懷疑之存在，致使無從形成有罪之確信，根據「
    罪證有疑，利於被告」之證據法則，即不得遽為不利被告之
    認定。況且，告訴人之告訴，係以使被告受刑事訴追為目的
    ，是其陳述是否與事實相符，仍應調查其他證據以資審認，
    復有最高法院29年上字第3105號、76年台上字第4986號及52
    年台上字第1300號判例可資參照。
三、公訴意旨認被告甲○○涉犯偽造有價證券罪嫌，無非係以：
    告訴人乙○○於警訊及偵查中之指訴、系爭本票影本乙張、
    臺灣臺北地方法院九十二年票字第八八六九號民事裁定、陳
    貴玉所寄之存證信函影本乙份、告訴人所寄存證信函影本乙
    份，及被告坦承在本票之發票人下簽寫告訴人的名字等情，
    為其主要論據。訊據被告甲○○於法院固承認在前揭本票上
    簽署告訴人乙○○及其父周瑞廷、母陳淑如之姓名而為共同
    發票人，持交李文慶作為擔保先前對於陳貴玉之借款債務等
    情，惟堅決否認有何偽造有價證券犯行，辯稱：系爭本票上
    告訴人乙○○及其父母親之簽名，事前均經渠等同意及授權
    ，且伊將系爭本票交予李文慶時，李文慶曾當場打電話向伊
    父親周瑞廷及告訴人求證，確認伊有經授權簽發本票等語。
    又被告與告訴人以前經營公司常代開本票，嗣後離婚因贍養
    費問題而發生糾紛致牽出本案，目前已就贍養費問題達成和
    解，被告願給付四百萬元，並已於94年7月13日給付一百萬
    元，提出和解書一紙供參。
四、經查：
(一)被告辯稱：將系爭本票交予李文慶時，李文慶當場曾打電話
    向告訴人求證，告訴人表示同意，後來被告失蹤，李文慶曾
    打電話給告訴人，告訴人表示已與被告離婚，不干她的事，
    本來有同意，現在不同意，她會請被告出面處理等情，亦經
    證人李文慶於原審審理時到庭結證稱：在收下被告交付之本
    票時，曾以電話向告訴人求證，告訴人並表示同意（參見原
    審93年9月21日審判筆錄）等語明確，且對於交付本票之細
    節，核與被告供述大致吻合，堪信為真實。
(二)證人周炫源於偵查中即證稱：伊於九十年八月初休假自金門
    返家時，伊父親 (即被告)曾向伊母親 (即告訴人)提及要簽
    一張一百多萬元之票據，告訴人原先不同意，被告向告訴人
    求情甚久，並表示他會負責到底後，告訴人始勉強答應，說
    『要簽你自己去簽』（指授權簽名）等語（見偵查卷第四十
    三頁）；證人周炫源於原審並到庭結證稱：（問：當時你母
    親說何話表示同意？）她說『我答應，那就你去簽』等語（
    見原審93年11月30日審判筆錄）並有金門防衛司令部所轄海
    軍觀通系統指揮部第三中隊軍官休（請）假紀錄卡可稽。
(三)按被告與告訴人原為夫妻，嗣於91年7月15日離婚，告訴人
    既稱於91年8月收到陳貴玉所寄發存證信函後，始知遭被告
    冒名偽簽本票，當時既己在雙方離婚之後，竟遲至92年4月
    始向警察機關提出告訴，已不符常理。又被告與告訴人嗣於
    94年7月13日本院審理中，就履行離婚協議另達成民事上和
    解，被告願給付四百萬元，並已於94年7月13日給付其中之
    一百萬元，有和解書一紙附本院卷可稽，告訴人並表示：夫
    妻關係中共同經商期間多委託被告處理公司事務，事隔久遠
    ，多數事務記憶模糊，本案係誤會願撤回告訴不再追究等語
    。按系爭本票面額為一百六十萬元，而被告竟願與之與贍養
    費問題一併給付四百萬元俾一併解決，而簽立和解書日期距
    兩人離婚已長達三年整，足見兩人就婚姻及贍養費等問題，
    確有不少爭執。復按告訴人之告訴，係以使被告受刑事訴追
    為目的，是其陳述是否與事實相符，仍應調查其他證據以資
    審認，最高法院前揭判例可資參考。本件被告所辯因與告訴
    人離婚贍養費等問題而牽出本案等情，依前述各情節，衡情
    尚非虛妄，本案除告訴人之告訴外，尚乏其他積極證據足資
    證明被告確有公訴意旨所指犯行，自難據以為論處被告罪刑
    之唯一憑據。
五、撤銷改判之理由：
    綜上所述，本件依告訴人之指訴及檢察官所舉之證據，尚不
    足以達到通常一般人均不致有所懷疑，而得確信公訴意旨所
    指被告偽造有價證券行為係真實之程度，已如前述。此外，
    復查無其他積極證據足認被告有何上開犯行，自屬不能證明
    被告犯罪。原審不察，對被告論罪科刑，尚有違誤。被告上
    訴否認犯罪據此指摘原審判斷不當，為有理由，應由本院撤
    銷原判決，並改判被告無罪。
六、適用的法律：
    刑事訴訟法第369條第1項前段、第364條、第301條第1項。
本案經檢察官覃正祥到庭執行職務。
中　　華　　民　　國　　94　　年　　8 　　月　　11　　日
　　　　　　　　　刑事第九庭  審判長法　官　陳　祐　治
　　　　　　　　　　　　　　　　　  法　官　王　炳　梁
　　　　　　　　　　　　　　　　　  法　官　陳　晴　教
以上正本證明與原本無異。
如不服本判決，應於收受送達後十日內向本院提出上訴書狀，其
未敘述上訴之理由者並得於提起上訴後十日內向本院補提理由書
（均須按他造當事人之人數附繕本）。
                                    書記官　郭　台　發
中　　華　　民　　國　　94　　年　　8 　　月　　12　　日
